ACORDAO-COMPLETO-2357542

ACÓRDÃO 1436/2019 ATA 22/2019 - PLENÁRIO

VISTOS, relatados e discutidos estes autos referentes a Consulta, formulada pelo Sr. Hilton Sávio Gonçalo Pires, Juiz Federal, Diretor do Foro da Seção Judiciária do Amapá, visando obter o pronunciamento deste Tribunal de Contas União sobre a possibilidade do citado órgão formalizar convênio ou termo de cooperação com instituições particulares de ensino superior, visando a implantação de Núcleo de Prática Jurídica, nas dependências da referida Seção Judiciária, com a disponibilização de computadores, mobiliários, serviços de limpeza, energia elétrica, refrigeração e cessão do espaço físico (sala) para o funcionamento dos serviços,
	ACORDAM os Ministros do Tribunal de Contas da União, reunidos em Sessão Plenária, ante as razões expostas pelo Relator, em:
	9.1. não conhecer da presente Consulta, por não atender aos requisitos estabelecidos nos arts. 264 e 265 do Regimento Interno do TCU;
	9.2. dar ciência do inteiro teor desta deliberação ao Excelentíssimo Sr. Juiz Federal, Diretor do Foro da Seção Judiciária do Amapá, Hilton Sávio Gonçalo Pires;
	9.3. arquivar o presente processo.

Consulta sobre a possibilidade de formalização de convênio ou termo de cooperação com instituições de ensino particular.

Justiça Federal - Seção Judiciária do Amapá

3. Interessado: Hilton Sávio Gonçalo Pires (CPF XXX.353.301-XX)

13.1. Ministros presentes: José Mucio Monteiro (Presidente), Benjamin Zymler, Augusto Nardes, Raimundo Carreiro (Relator) e Vital do Rêgo.
13.2. Ministro-Substituto convocado: André Luís de Carvalho.

RAIMUNDO CARREIRO

Transcrevo, como parte deste Relatório, com pequeno acréscimo e com fundamento no inciso I do § 3º do art. 1º da Lei nº 8.443/92, o inteiro teor da instrução de mérito realizada pelo Sr. Técnico Federal de Controle Externo lotado na Secretaria do TCU no Estado do Amapá (peça 3) :
“INTRODUÇÃO
	Cuidam os autos de solicitação de consulta, de lavra do Sr. Hilton Sávio Gonçalo Pires, Juiz Federal, Diretor do Foro da Seção Judiciária do Estado do Amapá, visando obter pronunciamento desta Corte de Contas sobre a possiblidade daquele órgão firmar convênio ou termo de cooperação com instituições de ensino superior visando a implantação de Núcleo de Prática Jurídica, nas dependências daquele órgão, com a disponibilização dos meios materiais (mobiliários e equipamentos) e de prestação de serviço (luz e força, limpeza, etc.) para o funcionamento desse serviço.
EXAME DE ADMISSIBILIDADE
2.	Nos termos do art. 264 do Regimento Interno do TCU c/c art. 99 da Resolução-TCU 259/2014, a autoridade solicitante não é qualificada como autoridade legitimada a provocar a jurisdição do Tribunal para a resolução de assunto dessa classe processual.
3.	A solicitação também versa sobre esclarecimento de caso concreto que encontra óbice legal e regimental intransponível (art. 1º, inciso XVII, §2º [da Lei nº 8.443/1992] c/c art. 264, §3º, do RI/TCU) .
4.	Nestes termos, ante à constatação de ilegitimidade da autoridade demandante em provocar o esclarecimento de caso concreto por esta Corte, bem como ausentes indícios de irregularidades, será proposto o não conhecimento da solicitação de consulta (precedente: Acórdão 1997/2014-TCU-Plenário, Rel. Min. Aroldo Cedraz) .
PROPOSTA DE ENCAMINHAMENTO
5.	Ante o exposto, submetem-se os autos à consideração superior, propondo o envio ao Relator, Ministro Raimundo Carreiro para:
	a) não conhecer a presente solicitação, com fundamento no art. 265 do Regimento Interno do TCU c/c art. 102, da Resolução-TCU 259/2014, porquanto não atendidos os requisitos da legitimidade;	
	b) encaminhar cópia do acórdão, relatório e voto, que sobrevierem ao Sr. Hilton Sávio Gonçalo Pires, Juiz Federal, Diretor do Foro da Seção Judiciária do Estado do Amapá;
	c) arquivar este processo, após ciência do respectivo Acórdão ao solicitante com fulcro no art. 169, inciso V, do Regimento Interno do TCU.”
2.	O Sr. Secretário do TCU no Estado do Amapá manifestou sua concordância com a proposta formulada pelo Sr. Técnico Federal de Controle Externo (peça 4) .
	É o Relatório.

Não há

Não atuou.

CONSULTA. PODER JUDICIÁRIO. SEÇÃO JUDICIÁRIA DO ESTADO DO AMAPÁ. NÃO ATENDIMENTO DOS REQUISITOS DE ADMISSIBILIDADE PREVISTO NO REGIMENTO INTERNO DO TCU. FALTA DE LEGITIMIDADE DA AUTORIDADE CONSULENTE. NÃO CONHECIMENTO. CIENTIFICAÇÃO.

CONSULTA (CONS)

Secretaria do TCE no Estado do Amapá

Inicialmente, registro que atuo no presente processo em razão de ser o relator da lista de unidades jurisdicionadas da qual faz parte o Poder Judiciário – Seção Judiciária do Amapá, como mencionado no termo de distribuição à peça 1 dos autos.
2.	Conforme consignado no relatório precedente, a consulta foi formulada nos seguintes termos (peça 2, p. 3) :
	“Retificando o Ofício Diref 7661675 consulto Vossa Senhoria acerca da possibilidade desta Seccional do Amapá formalizar convênio ou termo de cooperação com instituições particulares de ensino superior, com vistas à implantação do Núcleo de Práticas Jurídicas (NPJ) .
	Nesse sentido, o referido termo prevê disponibilizar às faculdades a infraestrutura necessária para funcionamento do Núcleo nas dependências do Edíficio Sede desta Seccional, que inclui: computadores, mobiliários, serviços de limpeza, energia elétrica, refrigeração e cessão do espaço físico (sala) .”
3.	Ao acompanhar a proposta uniforme formulada pela Secretaria do TCU no Estado do Amapá, adoto, como razões de decidir, a análise contida na peça 3 — que destaca, especialmente, que a consulta versa sobre caso concreto, o que contraria o disposto no art. 265 do Regimento Interno deste Tribunal — e anoto, complementarmente que:
a consulta não menciona “dúvida suscitada na aplicação de dispositivos legais e regulamentares” concernentes a matérias de competência do Plenário deste Tribunal, conforme previsão contida no art. 264 do RI/TCU (destaques acrescidos) ; e
a autoridade consulente não se encontra entre aquelas listadas no caput do art. 264 do RI/TCU;  segundo o mencionado artigo, no âmbito do Poder Judiciário são legitimados a formular consulta ao TCU o presidente do Supremo Tribunal Federal (inciso I) e os presidentes de tribunais superiores (inciso V) .
4.	Desta forma, com fundamento no art. 265 do RI/TCU — que estabelece que “o relator ou o Tribunal não conhecerá de consulta que não atenda aos requisitos do artigo anterior ou verse apenas sobre caso concreto” —, a consulta em exame não deve ser conhecida, devendo, após comunicação ao consulente, ser arquivada.
	Diante do exposto, voto por que seja adotada a deliberação que ora submeto a este Plenário.
TCU, Sala das Sessões Ministro Luciano Brandão Alves de Souza, em 19 de junho de 2019.
RAIMUNDO CARREIRO 
Relator